【裁判字號】    99,交聲,239
【裁判日期】    990630
【裁判案由】    違反道路交通管理處罰條例聲明異議
【裁判全文】
臺灣新竹地方法院交通事件裁定         99年度交聲字第239號
移送機關    交通部公路總局新竹區監理所
異議人即
受處分人    乙○○
上列受處分人因違反道路交通管理處罰條例案件，對於交通部公
路總局新竹區監理所民國99年4 月27日所為之竹監自字第裁50-E
00000000號違反道路交通管理事件裁決書，聲明異議，本院裁定
如下：
    主  文
原處分撤銷。
乙○○不罰。
    理  由
一、原處分意旨略以：異議人即受處分人乙○○駕駛車號9651-V
    Y 號之自小客車，於民國99年3 月19日17時20分許行經新竹
    縣湖口鄉○○路及中華路口時，因有「駕車行經有燈光號誌
    管制管制之交岔路口闖紅燈」之違規事由，經新竹縣政府警
    察局竹北分局新工派出所警員甲○○攔停舉發，交由在場之
    警員王宇昕當場填掣竹縣警交字第E00000000 號舉發違反道
    路交通管理事件通知單（下稱舉發通知單），爰依道路交通
    管理處罰條例第53條第1 項規定裁處異議人罰鍰新台幣（下
    同）2700元，並依同條例第63條第1 項第3 款規定記違規點
    數3 點。
二、異議意旨略以：伊並不否認於上開時間駕駛上開車輛，行經
    上開路口往工業區大門口方向之事實，然伊當時係以不到40
    公里之時速通過該路口，當時所看到的燈號為黃燈，而伊所
    駕駛之車輛也已超越仁和路之白色停止線，此時若停止車輛
    將會擋住左側來自中華路之車輛，故伊即順勢右轉通過進入
    中華路，通過路口後，看到兩名員警，其中一名員警即證人
    王宇昕當時正在填掣另名違規車主之舉發通知單，另一名員
    警即證人甲○○亦與王宇昕及該名違規車主談話，卻忽然將
    伊攔下，伊經過該路口時燈號為黃燈，待伊完全通過後，燈
    號方變成紅燈，員警甲○○應係看見伊通過後之交通號誌為
    紅燈，誤認伊闖紅燈，才將伊攔停舉發，實則伊並未有闖紅
    燈之違規行為，為此聲明異議，請求撤銷原處分等語。
三、按汽車駕駛人，行經有燈光號誌管制之交岔路口闖紅燈者，
    ，處新臺幣1 千8 百元以上5 千4 百元以下罰鍰，並記違規
    點數1 點，道路交通管理處罰條例第33條第1 項第1 款及第
    63條第1 項第1 款雖定有明文。惟按交通法庭認為聲明異議
    有理由者，應以裁定將原處分經聲明異議部分撤銷，並自為
    裁定，道路交通案件處理辦法第20條前段定有明文。復按法
    院受理交通事件，準用刑事訴訟法之規定，道路交通管理處
    罰條例第89條前段定有明文。又道路交通案件處理辦法第20
    條亦規定：交通法庭認為聲明異議有理由者，應以裁定將原
    處分經聲明異議部分撤銷，並自為裁定。另按認定不利於被
    告之事實，須依積極證據，苟積極證據不足為不利於被告事
    實之認定時，即應為有利於被告之認定，更不必有何有利之
    證據；且事實之認定，應憑證據，如未能發現相當證據，或
    證據不足以證明，自不能以推測或擬制之方法，以為裁判基
    礎；而認定犯罪事實所憑證據，雖不以直接證據為限，間接
    證據亦包括在內；然而無論直接或間接證據，其為訴訟上之
    證明，須於通常一般之人均不致有所懷疑，而得確信其為真
    實之程度者，始得據為有罪之認定，若其關於被告是否犯罪
    之證明未能達此程度，而有合理性懷疑之存在，致使無從形
    成有罪之確信，根據「罪證有疑，利於被告」之證據法則，
    即不得遽為不利被告之認定，最高法院30年上字第816 號、
    40年台上字第86號、76年台上字第4986號分別著有判例可資
    參照，依上開說明，本件交通事件亦有前揭原則之適用。
四、原處分機關認本件異議人上開違規情事，無非係以上開舉發
    通知單、新竹縣竹北分局竹縣北警交字第0995002728號函復
    內容為其論據，然查：
  (一)上開路口係呈樹枝狀，而仁和路往中華路（工業區○○○○
    ○段）並非屬一般直線道路，而是具有角度之彎道，此有新
    竹縣政府警察局竹北分局道路交通事故現場圖1 紙、該路口
    照片11張在卷可參，若非站立於上開交岔路口處，實無法判
    斷由仁和路往中華路方向行駛之車輛，何時通過位於仁和路
    上之白色汽車停止線，尤其，據證人即現場舉發警員甲○○
    到院提出，其當時執勤時所使用隨身攝影機秘錄異議人車輛
    通過上開路口之翻拍照片顯示，當時與仁和路、中華路（工
    業區○○○○○段）垂直方向，即另段中華路往仁興路方向
    位於仁興路路旁，尚有一台車輛停放於該處路口，而本案警
    員係站在距離該交岔路口至少十餘公尺以外之中華路（工業
    區○○○○○段）上執勤，客觀上乃會擋住警員觀察仁和路
    上汽車停止線部分之交通動態，則本案攔停舉發警員甲○○
    當時能否精準判斷異議人何時通過仁和路口之白色停止線，
    實屬可疑。
  (二)再者，異議人主張：伊通過路口後，看到警員王宇昕正在填
    掣另名違規車主之舉發通知單，警員甲○○亦與王宇昕及該
    名違規車主談話等語，此觀諸證人王宇昕於本院證稱：「（
    當時舉發的情形？）當時我和我同事甲○○一起在那邊進行
    交通稽查的勤務，當時是下班時間，車流量比較多，我們不
    定時會在那路口執行，我們當時站在照片編號二大約下面往
    前數第二台車的位置，當時我在對另外一台車開單，我同事
    甲○○站在我旁邊，但他是在看路口有無違規的車輛，然後
    我聽嗶一聲，我同事就把異議人攔下來了。（你怎麼知道你
    同事當時不是在注意你開單，而是在注意路口？）我不確定
    ，因為我當時在忙著開我的單子，但我學長吹警哨的時候，
    我有抬頭看，我確實看到從仁和路進入中華路的路口號誌已
    經是紅燈，當時異議人在中華路與仁和路交岔口，但他的車
    子是否越過第二個人行道與否我不確定。」、「當時我學長
    為了讓我熟練開罰單的流程，所以他攔下來交給我由我開單
    ，當時是我學長告知異議人違規事由及相關權利，我只是當
    場事後負責開單而已。」等語，坦承其與甲○○在案發前確
    實正在共同對另輛違規駕駛進行開單程序，可認異議人上開
    所述應為實在。而證人甲○○於攔停舉發本案異議人前，甫
    攔停舉發另輛違規駕駛者，且因交由較不熟練之同事王宇昕
    練習開單，衡情不可能完全不關心或注意王宇昕之開單情形
    ，衡情其應無法全神貫注觀察前方路口之交通情況，則其是
    否有精準看到異議人闖越紅燈，亦屬可疑。
  (三)又證人甲○○員警執勤過程雖有以秘錄錄影器材全程錄影，
    ，且亦當庭提出拍到異議人通過該路口時，交通號誌係紅燈
    之錄影翻拍照片（編號），然觀諸該照片顯示，仁和路往
    中華路工業區大門口方向之紅綠燈雖係顯示紅燈狀態，然無
    法得知轉換該紅燈之時間已經多久，且當時異議人之車輛位
    置已係在相當接近中華路（往工業區大門方向）之行人穿越
    道處，而非位於仁和路上白色停止線處，故無法僅憑該張照
    片即判斷異議人有闖紅燈之違規行為；而證人甲○○到庭時
    初證稱：「（你何時看到異議人的車輛？）編號一照片5 點
    06分開始攝錄，我當時看到整個路口，我有攝錄，後來5 點
    18分已看到異議人的車闖紅燈開出來了。」，然經本院詢問
    有否全程錄影光碟可供本院勘驗，復改稱：「（這樣說來，
    可否提供全程的攝錄影片？）我們的攝錄器是隨身型的，大
    小約只有像一片口香糖，我是掛我的脖子上，會隨我的身體
    移動，而照到不同的角度和場景，我回去有看過畫面，但是
    沒有照到連續的畫面。」、「（是否可以確定你有攝錄到異
    議人違規的畫面？請攜帶到庭，本院將予以勘驗。）沒有，
    因為那一段剛好是沒有。（到底你有沒有攝錄到編號二前幾
    秒異議人從路口開出來違規的畫面？）沒有，因為可能我的
    身體有動，所以沒有攝錄到。」等語，可知證人甲○○當時
    並未全程拍攝異議人通過該路口之畫面；又倘甲○○警員有
    全程注意前方路口號誌變化，目睹異議人闖越紅燈剎那情景
    ，以其隨身攜帶攝錄器材之情形，理應會拍攝到異議人從仁
    和路口開出之畫面，然實則並不是如此，益證其並未全程觀
    察到該路口之交通狀態，而未看到異議人闖越紅燈之剎那行
    為。
  (四)綜上，就本案警員之舉發是否精準無誤乙節，原處分機關並
    未舉證，經本院傳訊警員甲○○後，其證詞亦無法說服本院
    達到確信而無懷疑之地步，再加上異議人辯稱其通過該路口
    時，仁和路往中華路（工業區大門方向）之號誌係黃燈等情
    並非全無可採，本於罪疑惟輕法則，自應推定異議人並無上
    開違規行為，從而，原處分僅依前開舉發即裁罰異議人，自
    非適法，爰將原處分撤銷，另為異議人不罰之諭知。
五、據上論斷，應依道路交通案件處理辦法第20條，裁定如主文
    。
中     華     民    國    99   年    6    月    30    日
                  交通法庭    法  官  蔡川富
以上正本證明與原本無異。
如不服本裁定，應於裁定送達後5日內向本院提出抗告狀。
中     華     民    國    99   年    6    月    30    日
                              書記官  朱苑禎

司法院資訊處製作；財團法人民間司法改革基金會備份。
